【裁判字號】    97,易,2803
【裁判日期】    980211
【裁判案由】    詐欺
【裁判全文】
臺灣臺北地方法院刑事判決              97年度易字第2803號
公  訴  人  臺灣臺北地方法院檢察署檢察官
被      告  乙○○
上列被告因詐欺案件，經檢察官聲請簡易判決處刑（97年度偵字
第16232 號），本院認不宜逕以簡易判決處刑，改適用通常程序
審理，判決如下：
    主  文
乙○○幫助意圖為自己不法之所有，以詐術使人將本人之物交付
，處有期徒刑捌月。
    事  實
一、乙○○明知金融帳戶為個人理財工具，申請開設金融帳戶並
    無任何特殊之限制，一般民眾皆可以存入最低開戶金額之方
    式申請之，且一個人可以在不同之金融機構申請多數之存款
    帳戶使用，取得甚易。而可預見時下以電話詐騙促使被害人
    以現金存款或操作銀行自動付款機而詐取金錢之行為甚為猖
    獗，且廣為媒體報導，並經政府有關機關呼籲，不要受騙。
    依一般人之社會生活經驗，苟不以自己名義申請開戶，卻向
    不特定人蒐集大量他人之帳戶供己使用，其目的極可能利用
    該帳戶供作非法之用，又對交付帳戶供他人使用雖無必然遭
    該他人利用為遂行詐欺取財犯罪之確信，惟乙○○竟仍以該
    他人縱持以遂行財產犯罪亦不違本意，而基於幫助他人為詐
    欺取財之不確定犯意，將其於民國92年4月7日所申請開立之
    中華郵政股份有限公司（下稱中華郵政）鹽埔鹽中郵局帳號
    第00000000000000號帳戶之存摺、金融卡及密碼，於民國97
    年1月17日至同年1月22日間之某日，在不詳地點，交予不詳
    年籍姓名之成年人，以供該人及所屬之詐騙集團成員使用，
    該詐騙集團取得上開存摺等物後，即於97年1月22日上午9時
    30分許，假冒臺灣高雄地方法院書記官陳鎮江名義，撥打電
    話向甲○○佯稱其帳戶涉及刑案，須將其帳戶內的錢匯到指
    定帳號進行安全管制等語，致使甲○○陷於錯誤，誤認該集
    團成員所述為真，而於同日下午1 時40分許，前往臺北市大
    安區○○○路○段237號臺北富邦商業銀行股份有限公司（下
    稱臺北富邦銀行）仁愛分行匯款新臺幣（下同）72萬元至乙
    ○○之上開帳戶。嗣因甲○○發覺受騙報警處理，經警循線
    查悉上情。
二、案經臺北市政府警察局文山第一分局報請臺灣臺北地方法院
    檢察署檢察官偵查後聲請簡易判決處刑。
    理  由
一、按被告以外之人於審判外之言詞或書面陳述，除法律有規定
    者外，不得作為證據，刑事訴訟法第159 條第1 項定有明文
    。又按被告以外之人於審判外之陳述，雖不符刑事訴訟法第
    159條之1至159條之4之規定，而經當事人於審判程序同意作
    為證據，法院審酌該言詞陳述或書面陳述作成時之情況，認
    為適當者，亦得為證據，刑事訴訟法第159條之5第1 項定有
    明文。查本案所引用之被告以外之人於審判外之陳述（包含
    書面陳述），雖屬傳聞證據，惟當事人於言詞辯論終結前均
    未聲明異議，本院審酌上開證據資料製作時之情況，尚無違
    法不當及證明力明顯過低之瑕疵，亦認為以之作為證據應屬
    適當，故揆諸前開規定，爰逕依刑事訴訟法第159條之5第2
    項規定，認前揭證據資料均有證據能力，先予敘明。
二、訊據被告乙○○矢口否認有何幫助詐欺犯行，辯稱：伊沒有
    將上開帳戶之存摺、金融卡及密碼交給他人，而是不慎遺失
    ，且因伊不常使用上開帳戶，才會將密碼寫在存摺上云云。
    經查：
  (一)上開帳戶，係被告於92年4月7日在中華郵政鹽埔鹽中郵局所
    申請開設，並曾請領金融卡使用；於97年1 月22日，告訴人
    甲○○接獲某真實姓名、年籍不詳之成年人來電，佯裝係臺
    灣高雄地方法院書記官，向告訴人甲○○謊稱因其帳戶涉及
    刑案，須匯款至指定帳號進行安全管制云云，告訴人甲○○
    因而陷於錯誤，乃前往臺北市大安區○○○路○段237號臺北
    富邦銀行仁愛分行匯款72萬元至上開帳戶內等情，為被告所
    不爭執，核與告訴人甲○○於警詢及檢察事務官詢問所為證
    述情節相符（見97年度偵字第8842號卷【下稱偵1卷】第8至
    9 頁、第52頁至53頁），並有被告上開帳戶開戶資料、客戶
    歷史交易清單，及臺北富邦銀行匯款委託書（證明聯）各1
    份在卷可證（見偵1卷第31頁、第58至61頁）。
  (二)次查，於96年10月25日至同年11月26日間，上開帳戶前後以
    卡片提款之方式提領現金達10次之事實，有上開客戶歷史交
    易清單可稽，堪證被告顯然並非不常使用上開帳戶，而有忘
    記密碼之虞；且被告甫於97年1 月17日前往中華郵政鹽埔鹽
    中郵局重新設定密碼，亦經被告供承在卷，被告理應對密碼
    印象深刻，又何須特地將密碼寫入存摺？再者，被告於警詢
    時先供稱：前開帳戶係在97年2 月間（過年前）不知道在哪
    裡遺失云云（見偵1卷第6頁反面）、於檢察事務官詢問時改
    稱：農曆年我去鹽中郵局問提款卡密碼，之後1 個禮拜發現
    不見了（見偵1 卷第53頁），於偵查中則供稱：是在97年農
    曆過完年後，約2月份遺失云云（見97年度偵字第16232號卷
    第9頁），於本院準備程序中又改口供稱：伊於97年1月17日
    拿存摺、金融卡和印章到郵局重新設定密碼後，將存摺等物
    放在機車前座置物箱內，可能是因為震動的關係掉出來，隔
    幾天後伊才發現遺失云云（見本院卷第21頁反面至22頁），
    前後所述即有反覆，在在顯示被告所辯並非真實。足見被告
    辯稱：上開帳戶之存摺、金融卡及密碼，是伊放在機車置物
    箱內不慎遺失云云，顯非可採。
  (三)再觀諸被告係於97年1 月17日親自前往中華郵政鹽埔鹽中郵
    局申請重新設定密碼，參以告訴人甲○○遭到詐騙匯款之時
    間為97年1月22日，是合理推論被告應係在97年1月17日至同
    年月22日間之某時許，將伊所有之上開帳戶之存摺、金融卡
    及提款密碼交付他人使用。
  (四)按刑法上之故意犯，可分為直接故意與不確定故意，所謂不
    確定故意即指行為人對於構成犯罪之事實，預見其發生而其
    發生並不違反其本意，刑法第13條第2 項定有明文。次按存
    款帳戶之金融卡，僅係供使用人作為存款、提款、匯款或轉
    帳之工具，一般人在正常情況下，均得自行向銀行申請開立
    存款帳戶，而領取帳戶金融卡使用，並無任何特定身分之限
    制；苟非意在將該存款帳戶作為犯罪之不法目的或掩飾真實
    身分，實無蒐集他人存款帳戶金融卡之必要。且近來以各種
    理由，撥打電話至一般民眾行動電話或住家，佯稱退稅、欠
    款、查詢帳戶、假冒網路購物賣家謊稱轉帳方式有問題，或
    如同本案佯稱涉及刑案等方式詐欺取財之犯罪類型層出不窮
    ，而該等犯罪，多數均利用人頭帳戶作為出入帳戶，已經媒
    體廣為披載，被告係成年且智力成熟之人，對此應知之甚詳
    ，而竟仍將金融卡交付不詳人士使用，則其帳戶將被利用為
    犯詐欺取財罪之出入帳戶使用，當為被告所能預見，且其發
    生並未違反被告本意。從而，被告有將其所有之前揭帳戶存
    簿、金融卡及提款密碼提供予真實姓名、年籍不詳之成年人
    使用，而有幫助該成年人利用其帳戶犯詐欺取財罪之不確定
    故意，至為明確，至於被告雖非實際領取上開詐欺所得，但
    仍無解於其幫助他人詐欺取財之罪責，自屬當然。此外，收
    受被告帳戶之金融卡進而從事詐騙行為之人，雖無證據顯示
    為成年人，惟亦無證據顯示其為兒童或少年，爰依有利於被
    告之認定，認為該人係成年人。
  (五)綜上所述，本件事證明確，被告上開所辯，無非卸責之詞，
    不足採信，其犯行堪以認定，應依法論科。
三、查前揭不詳年籍姓名之成年人及其同夥組成之犯罪集團使告
    訴人甲○○陷於錯誤，將前揭款項匯至被告之上開帳戶中，
    渠等所為該當刑法第339條第1項之詐欺取財罪。又按刑法上
    之幫助犯，係對於犯罪與正犯有共同之認識，而以幫助之意
    思，對於正犯資以助力，而未參與實施犯罪之行為者而言，
    如未參與實行犯罪構成要件之行為，且係出於幫助之意思提
    供助力，即屬幫助犯，而非共同正犯。次查被告將其所有之
    上開帳戶之存摺、金融卡、密碼提供予不詳年籍姓名之成年
    人使用，使該不詳年籍姓名之成年人及其同夥組成之詐欺集
    團作為對被害人實施詐欺取財犯罪之取款工具，顯係基於幫
    助該不詳年籍姓名之成年人及其同夥組成之詐欺集團實施詐
    欺取財犯罪之犯意，而未參與前開詐欺取財犯行之構成要件
    行為。是核被告所為，係犯刑法第30條第1項、第339條第1
    項之幫助詐欺取財罪。而被告係基於幫助之犯意而為詐欺取
    財構成要件以外之行為，為幫助犯，爰依刑法第30條第2 項
    規定，依正犯之刑減輕之。爰審酌被告提供銀行帳戶予不法
    詐欺份子，非但增加被害人尋求救濟之困難，亦使不法詐欺
    份子得以順利掩飾詐欺取財所得財物，復參酌被告素行狀況
    、犯罪手段、所生危害，及本案事證已極為明確，被告仍飾
    詞否認，足見其毫無悔意，行為有所不當，公訴人求處有期
    徒刑8 月，本院認為適當等一切情狀，量處如主文所示之刑
    。至被告所有上揭帳戶存摺及提款卡等物，雖係供該詐欺集
    團成員詐騙所用之物，然未經扣案，迄今仍未取回，復非義
    務沒收之物，爰不另為沒收之諭知，附此敘明。
據上論斷，應依刑事訴訟法第452條、第299條第1 項前段，刑法
第30條第1項前段、第2項、第339條第1項，刑法施行法第1條之1
，判決如主文。
本案經檢察官徐則賢到庭執行職務。
中    華    民    國    98    年    2     月    11    日
              刑事第十三庭審判長法  官  許泰誠
                                法  官  張文俊
                                法  官  陳君鳳
以上正本證明與原本無異。
如不服本判決應於收受送達後10日內向本院提出上訴書狀，並應
敘述具體理由；其未敘述上訴理由者，應於上訴期間屆滿後20日
內向本院補提理由書（圴須按他造當事人之人數附繕本）「切勿
逕送上級法院」。
                                書記官  楊湘雯
中    華    民    國    98    年    2     月    11    日
附表本案論罪科刑法條全文：
刑法第339條
意圖為自己或第三人不法之所有，以詐術使人將本人或第三人之
物交付者，處5年以下有期徒刑、拘役或科或併科1,000元以下罰
金。
以前項方法得財產上不法之利益或使第三人得之者，亦同。
前2項之未遂犯罰之。


司法院資訊處製作；財團法人民間司法改革基金會備份。
